【裁判字號】    99,台上,6174
【裁判日期】    991007
【裁判案由】    違反槍砲彈藥刀械管制條例等罪
【裁判全文】
最高法院刑事判決            九十九年度台上字第六一七四號
上  訴  人  台灣高等法院高雄分院檢察署檢察官
被      告  甲○○
上列上訴人因被告違反槍砲彈藥刀械管制條例等罪案件，不服台
灣高等法院高雄分院中華民國九十八年一月二十日第二審判決（
九十七年度上訴字第一九三七號，起訴案號：台灣高雄地方法院
檢察署九十七年度偵字第三七七三號），提起上訴，本院判決如
下：
    主  文
上訴駁回。
    理  由
按刑事訴訟法第三百七十七條規定：上訴於第三審法院，非以判
決違背法令為理由不得為之；是提起第三審上訴，應以原判決違
背法令為理由，係屬法定要件；如果上訴理由書狀並未依據卷內
訴訟資料，具體指摘原判決不適用何種法則或如何適用不當，或
所指摘原判決違法情事，顯與法律規定得為第三審上訴理由之違
法情形不相適合時，均應認其上訴為違背法律上之程式，予以駁
回。本件原判決維持第一審論處被告甲○○非法販賣可發射金屬
具有殺傷力之槍枝未遂罪刑（處有期徒刑一年四月，併科罰金新
台幣三萬元，罰金如易服勞役，以新台幣一千元折算一日。並宣
告緩刑三年及為相關從刑之諭知）；及諭知被訴非法製造空氣槍
部分無罪之判決，駁回檢察官在第二審之上訴。檢察官上訴意旨
略稱：（一）原判決以無其他積極證據足以證明被告以機車煞車
器之彈簧予以更換之舉，確致該槍枝從無殺傷力變成有殺傷力之
事實，自難僅以被告曾有更換上開槍枝之彈簧，遽認合於槍砲彈
藥刀械管制條例第八條第一項之製造行為。然被告已坦承其所購
入之槍枝彈簧故障，自行以機車煞車器之彈簧予以更換等情，則
其更換彈簧之舉，實足使該槍枝從無殺傷力變成有殺傷力，應已
符合製造之行為態樣。原判決以該槍枝是否確因彈簧故障而致使
無殺傷力，該槍枝於被告以機車煞車器彈簧更換前，未曾經科學
鑑定查明，亦即被告所謂「彈簧故障」是否確達損壞不堪使用之
故障程度，或者僅係被告主觀認知有誤之情，均無證據足以證實
，則公訴人上訴（第二審）理由所陳被告更換彈簧之舉，實足使
該槍枝從無殺傷力變成有殺傷力等語，亦屬無據云云，其採證、
認事有違經驗及論理法則；又對上開不利於被告之證據不予採信
，未於判決內詳述其理由，亦有判決理由不備之違背法令。（二
）被告將其所購買因彈簧故障無殺傷力之槍枝，更換彈簧而使之
成為具有殺傷力之槍枝，進而在網站上拍賣，已有破壞社會秩序
及危害他人生命、身體之虞，客觀上難認足以引起一般之同情，
其販槍數量之多寡及販賣未遂即遭警查獲等情，應僅可為法定刑
內從輕科刑之標準，不得據為刑法第五十九條酌量減刑之理由，
是原判決適用法律顯有不當；被告製造系爭槍枝行為與販賣未遂
行為，其法定最低刑度已逾有期徒刑二年，顯不能為緩刑之宣告
，原判決諭知緩刑之宣告，適用法律亦有不當等語。
惟查：原判決依憑調查證據之結果並綜合卷內證據資料，認定被
告有其事實欄所載之非法販賣可發射金屬具有殺傷力之槍枝未遂
之犯行，而予論罪科刑；並以公訴意旨所指被告非法製造空氣槍
部分之犯罪不能證明，另為無罪之諭知。已分別於理由欄詳敘其
調查證據之結果及取捨證據認定之理由。從形式上觀察，原判決
並無足生影響判決結果之違背法令情形。復按量刑輕重係屬事實
審法院依職權自由裁量之事項；又緩刑之宣告與否，亦屬實體法
上賦予法院得為自由裁量之事項，法院行使此項職權時，除審查
被告是否符合緩刑之法定要件外，仍應就被告有以暫不執行其刑
為適當之情形，亦即應就被告有無再犯之虞，及能否由於刑罰之
宣告而策其自新等加以審酌；如無濫用其裁量權之情形，即不能
任意指為違法。原判決已說明：就有罪部分，被告係將原購入供
自己使用之槍枝轉售，係偶然之行為，並非經常為之，於販賣未
遂之時即遭警查獲，危害較輕，且該槍枝係以塑膠製BB彈供射擊
之用，較其他可供發射子彈之殺傷力強大槍枝之犯罪情節為低，
被告亦未持之另犯他罪，其犯罪情狀顯可憫恕，若量處販賣未遂
之法定最低刑度有期徒刑二年六月，仍嫌過重，依刑法第五十九
條規定，酌減其刑，及以行為人責任為基礎，審酌其犯罪破壞社
會秩序及危害他人生命、身體等程度，念其並無刑案資料前科，
且犯後甚有悔意，販賣之槍枝僅有一支且屬未遂之危害尚輕，及
其犯罪動機、目的、手段等一切情狀，第一審量處有期徒刑一年
四月；及被告並無刑案前科資料，其經此偵審程序，應知所警惕
，信無再犯之虞，並考量其有正當工作，為免因短期自由刑之執
行，使被告從此被社會加諸犯罪者之烙印，影響其日後之生活、
工作，使其有更生自新之機會，第一審法院認其所宣告之刑，以
暫不執行為適當，併予宣告緩刑三年，均無不合，而予維持之理
由。經核並無濫用量刑及宣告緩刑權限之情形。且本件之宣告刑
為有期徒刑一年四月，併科罰金新台幣三萬元，依刑法第七十四
條第一項之規定，亦非不得宣告緩刑。上訴意旨（二）對原審量
刑及宣告緩刑裁量權之適法行使，任意指摘，難謂係合法之第三
審上訴理由。另查原判決就被告被訴製造槍枝部分，已於理由欄
詳予說明：依刑事訴訟法第一百六十一條第一項規定，檢察官就
被告犯罪事實，應負舉證責任，並指出證明方法。因此，檢察官
對於起訴之犯罪事實，應負提出證據及說服之實質舉證責任。倘
其所提出之證據，不足為被告有罪之積極證明，或其指出證明之
方法，無從說服法院以形成有罪之心證，基於無罪推定之原則，
自應為無罪之諭知。被告雖自承係因其購入扣案之槍枝之彈簧故
障，自行以機車煞車器之彈簧予以更換，及卷附拍賣網頁資料載
有更換彈簧等情，然仍無其他積極證據足以證明被告以機車煞車
器之彈簧予以更換之舉，確致該槍枝從無殺傷力變成有殺傷力之
事實，自難僅以其曾有更換該槍枝之彈簧，遽認該當於槍砲彈藥
刀械管制條例第八條第一項之「製造」行為；因認公訴人所舉證
據，均未達得以確信被告有被訴製造槍枝犯行之程度，無從形成
有罪之心證等旨。經核並無判決不備理由之違背法令之情形，其
論述亦無違證據法則。上訴意旨（一）就原審證據取捨職權之適
法行使，及已經明白論斷之事項，重為事實上之爭執，並非第三
審上訴之適法理由。綜上所論，本件上訴違背法律上之程式，予
以駁回。
據上論結，應依刑事訴訟法第三百九十五條前段，判決如主文。
中    華    民    國  九十九  年    十    月    七    日
                      最高法院刑事第七庭
                          審判長法官  林  永  茂
                                法官  蘇  振  堂
                                法官  林  立  華
                                法官  蔡  國  在
                                法官  陳  春  秋
本件正本證明與原本無異
                                      書  記  官
中    華    民    國  九十九  年    十    月   十二   日
                                                      K

司法院資訊處製作；財團法人民間司法改革基金會備份。
